臺灣臺中地方法院民事裁定
111年度聲字第265號
異  議  人  林文達
相  對  人  臺中市西屯、南屯區辰億自辦市地重劃區重劃會

法定代理人  張富茗
代  理  人  黃鈺婷

上列當事人間因清償提存事件，異議人對於本院提存所於民國11
1年7月18日所為111年度存字第1375號提存事件准予提存之處分
聲明異議，本院裁定如下：
    主  文
異議駁回。
    理  由
一、按關係人對於提存所之處分，得於處分通知書送達關係人翌
    日起10日之不變期間內，提出異議。提存所認前項異議有理
    由時，應於10日內變更原處分，並將通知書送達關係人；認
    異議無理由時，應於10日內添具意見書，送請法院裁定之。
　　法院認異議為有理由時，應以裁定命提存所為適當之處分，
    認異議為無理由時，應駁回之；提存法第24條及第25條第1
    項分別定有明文。本院提存所於民國111年7月18日所為111
    年度存字第1375號清償提存事件准予提存之處分(下稱系爭
    處分)，係於111年7月19日合法送達異議人，此有送達證書1
    紙附於上揭提存卷宗可證。是異議人於111年7月27日具狀對
    系爭處分聲明異議，尚未逾前揭10日之法定不變期間，故本
    件異議即為合法，先予敘明。
二、又清償提存，除依提存法第9條第1項第1款、第2款、第3款
    、第7款及第8款規定應記載一般事項外，依同條項第4款及
    第5款規定，僅須載明提存之原因事實及提存物受取權人之
    姓名、名稱及住、居所或公務所、事務所、營業所，或不能
    確知受取權人之事由。其受取提存物如應為對待給付，或附
    有一定要件者，並應記載其對待給付之標的或所附之要件。
    另提存乃非訟事件，提存所僅得就形式上為審查，凡提存人
    之聲請合於提存法規定之提存要件，提存所即應受理提存。
    至於提存人之清償提存是否合乎債務本旨而為提存，此乃實
    體上之問題，提存所無庸亦無權加以審查，此觀諸提存法施
    行細則第20條第5款後段規定；「清償提存，關於提存原因
    之證明文件毋庸附具」自明。是清償提存事件依其性質本屬
    非訟事件性質，提存所對提存人所主張提存原因之法律關係
    權利義務存否，並無實體爭議審查之職權，此觀提存法第22
    條所定非依債務本旨或向無受領權人所為之清償提存，其債
    之關係不消滅亦明。從而，提存所為准予清償提存之事件，
    並無確定實體上法律關係存否之效力，提存關係人如就提存
    原因之法律關係存否有所爭執，應另循其他訴訟程序解決，
    尚無從於非訟事件性質之提存事件中予以爭執，並據為異議
    理由而請求為否准提存之處分。
三、本件異議意旨略以：相對人提存異議人所有坐落臺中市南屯
    區知高段180-5、180-54、180-55、180-56等地號土地之地
    上物、包括農作物、建築改良物及設備遷移等拆遷費等，因
    異議人對於補償金額有所爭議，查估及協調程序尚未完成，
    補償金額亦未確定，異議人已依獎勵土地所有權人辦理市地
    重劃辦法第31條第3款等規定提出異議，尋求救濟，而相對
    人亦報請臺中市政府調處中，但臺中市政府迄今尚未開會調
    處，是本件應俟臺中市政府作成調處結果後再議，爰聲明異
    議，請法院查明及依法處理等情。
四、經查：異議人雖以上揭事由對系爭處分聲明異議，惟依其提
    出異議事由，核屬提存之實體上爭執事項，與清償提存之法
    定形式要件無涉。異議人就此實體上之爭執事項，應另循其
    他法律程序解決，尚非提存異議事件之非訟程序所得加以審
    究。準此，系爭處分核無違誤，異議人猶執前詞指摘系爭處
    分為不當，求予撤銷變更，為無理由，應予駁回。
五、爰依提存法第25條第1項後段規定裁定如主文。
中　　華　　民　　國　　111 　年　　9 　　月　　7 　　日
                  民事第四庭    法  官　林金灶
　　　　　　　　　
正本係照原本作成。
如不服本裁定應於送達後10日內向本院提出抗告狀，並繳納抗告
裁判費新臺幣1000元。
中　　華　　民　　國　　111 　年　　9 　　月　　7 　　日
                                書記官　莊金屏